臺灣臺北地方法院民事裁定　　　　　　 100年度簡抗字第42號
抗　告　人　彰化商業銀行股份有限公司
法定代理人　陳淮舟
上列抗告人與相對人獅王建設股份有限公司間給付租金事件，抗
告人對於中華民國100年6月10日本院臺北簡易庭100年度北簡字
第6014號裁定提起抗告，本院裁定如下：
    主  文
原裁定廢棄。
    理  由
一、按原告起訴時，應依民事訴訟法第244條第1項規定，以訴狀
    表明當事人及法定代理人、訴訟標的及其原因事實、應受判
    決事項之聲明等事項，提出於法院，否則即屬起訴不合程式
    。惟原告此項不合程式或不備其他要件情形，如可得補正，
    法院即應先限期命其補正，此觀民事訴訟法第249條第1項規
    定至明。再當事人無訴訟能力，是否已由法定代理人合法代
    理，屬法院應依職權調查之訴訟要件，如由原告訴狀所表明
    之事項，可知有應補正之情形，法院自應適時曉諭原告補正
    ，始符合憲法保障人民訴訟權之精神，並避免原告重複訴訟
    ，造成訴訟資源之浪費。次按審判長應向當事人發問或曉諭
    ，令其為事實上及法律上陳述、聲明證據或為其他必要之聲
    明及陳述；其所聲明或陳述有不明瞭或不完足者，應令其敘
    明或補充之，民事訴訟法第199條第2項定有明文，此審判長
    （或獨任法官）之闡明權同時並為其義務，審判長未盡此項
    必要之處置，違背闡明義務者，其訴訟程序即有重大瑕疵（
    最高法院43年台上字第12號判例參照）。
二、本件抗告意旨略以：依公司法第24條、第26條（應為26條之
    1）等規定，公司經中央主管機關廢止登記者，固應行清算
    ，惟依司法院廳民一字第914號函研究意見意旨，相對人廢
    止後未經清算，其清算事務即無終結之可言，依上揭規定，
    其法人人格仍應視為存續。又相對人既未進行清算程序，即
    無清算人之就任，仍應以原法定代理人郭厚足為相對人之法
    定代理人，抗告人應無庸補正，爰為此提起抗告，請求廢棄
    原裁定等語。
三、按股份有限公司之清算，除公司法或章程另有規定或股東會
    另選清算人外，以董事為清算人，不能依此規定定清算人時
    ，法院得因利害關係人之聲請，選派清算人，此觀諸公司法
    第322條第1項規定即明。經查，本件相對人業於民國93年8
    月18日經臺北市政府以府建商字第09313623000號函廢止登
    記（見原審卷第23頁），而相對人未向本院呈報清算人（見
    原審卷第28頁）或聲請本院為其選任清算人，則依首揭規定
    ，應列相對人全體董事為法定代理人，始為適法。又查，抗
    告人於原審已提出相對人公司變更登記表，並補正相對人董
    事長郭厚足、董事郭政權、黃肇忠之戶籍謄本（見原審卷第
    23、24頁、第36至38頁），原審即應闡明本件應由相對人全
    體董事代表應訴，並命抗告人補正相對人全體董事為法定代
    理人，以節省勞費。然原審僅於100年6月1日裁定命抗告人
    應於裁定送達後5日內，提出相對人最新法定代理人姓名、
    住所或居所，而未為上述闡明，嗣以抗告人未具狀補正為由
    ，依民事訴訟法第249條第1項第6款規定，裁定駁回抗告人
    之訴，尚有未洽。抗告意旨雖未就此為指摘，然原裁定既有
    不當，即無以維持，爰由本院予以廢棄，發回原審更為妥適
    之處理。
四、據上論結，本件抗告為有理由，依民事訴訟法第436條之1第
    3項、第492條，裁定如主文。
中    華    民    國   100    年    7     月    28    日
                  民事第六庭  審判長法  官  傅中樂
                                    法  官  李家慧
                                    法  官  林春鈴
以上正本係照原本作成。
本裁定不得抗告。
中    華    民    國   100    年    7     月    28    日
                                  書記官  潘惠敏